臺灣臺南地方法院民事裁定
110年度消債清字第43號
債  務  人  方瓏珠即方晏湄


債  權  人  華南商業銀行股份有限公司

法定代理人  王𤀹智  
債  權  人  花旗(台灣)商業銀行股份有限公司


法定代理人  莫兆鴻  

債  權  人  日盛國際商業銀行股份有限公司

法定代理人  黃錦瑭  
債  權  人  中國信託商業銀行有限公司

法定代理人  辜濂松  
債  權  人  台新國際商業銀行股份有限公司

法定代理人  尚瑞強  
債  權  人  正泰資產管理有限公司

法定代理人  張龍根  
上列當事人依消費者債務清理條例聲請清算事件，本院裁定如下
：
    主    文
聲請駁回。
    理    由
一、按更生方案經法院裁定認可確定後，債務人未依更生條件履
    行者，債權人得以之為執行名義，聲請對債務人及更生之保
    證人、提供擔保之人或其他共同負擔債務之人為強制執行。
    但債權人之債權有第三十六條之異議，而未裁定確定者，不
    在此限。債權人聲請對債務人為強制執行時，法院得依債務
    人之聲請裁定開始清算程序。消費者債務清理條例（下稱消
    債條例）第74條定有明文。其立法理由謂：「一、更生方案
    經法院裁定認可確定後，為達督促債務人履行更生條件之目
    的，應賦予債權人得以該更生方案及法院認可裁定為執行名
    義，聲請對債務人強制執行之權。又為求迅速清理債務，執
    行名義之效力應擴張及於更生之保證人、提供擔保之人或其
    他共同負擔債務之人，爰設本條。……二、債權人以債務人未
    依更生條件履行為由，依第一項規定聲請強制執行時，如債
    務人已無清償能力，且其債權人尚有多數，宜由法院依債務
    人之聲請或依職權（按消債條例於民國101年1月4日修法時
    ，認債權人聲請對債務人為強制執行時，更生程序業已終結
    ，此際，債務人是否欲以清算程序清理其債務，宜尊重其選
    擇，法院不必依職權介入，爰將『或依職權』刪除），斟酌債
    務人之財產狀況及不能清償債務情形，裁定開始清算程序，
    以統一清理其債務，爰設第二項。又法院斟酌情形，發現債
    權人人數僅一、二人，或債務人尚未清償之數額所剩無幾，
    為免開始清算程序後，債權人之債權及其依更生條件所受之
    清償，復須重行計算、重行分配，造成程序浪費，並影響其
    他債權人之權益，自有權裁量不予開始清算程序，附此敘明
    。」等語。從上開法條及立法理由可知：更生方案經法院裁
    定認可確定後，債權人得以之為執行名義；倘債權人以債務
    人未依更生條件履行為由，依消債條例第74條第1項規定聲
    請強制執行時，須「債務人已無清償能力，且其債權人尚有
    多數」，始由法院依債務人之聲請，斟酌債務人之財產狀況
    及不能清償債務情形，裁定開始清算程序，以統一清理其債
    務。換言之，若債權人並非以「經法院裁定認可確定後之更
    生方案」為執行名義；又債務人尚有清償能力，或債權人並
    非多數，亦不宜裁定開始清算程序。　　
二、本件聲請意旨略以：債務人於100年8月23日經由本院99年度
    司執消債更字第32號裁定認可更生方案，嗣因債務人遭債權
    人花旗(台灣)商業銀行股份有限公司（下稱花旗銀行）聲請
    強制執行。為此，爰依消費者債務清理條例第74條之規定，
    聲請准予開始清算程序等語。
三、經查：
（一）本件債務人聲請更生，前經本院98年度消債更字第218號
      裁定開始更生程序，且債務人所提更生方案，並經本院99
      年度司執消債更字第32號裁定予以認可確定在案等情，業
      經本院依職權調取上開卷宗查明屬實。
（二）債務人雖主張債權人花旗銀行於107年8月1日向臺灣嘉義
      地方法院聲請強制執行，其得依消債條例第74條之規定，
      聲請法院裁定開始清算云云。然查，債權人花旗銀行係以
      本院98年8月14日南院龍98司執合字第59500號債權憑證為
      執行名義，並非以「經法院裁定認可確定後之更生方案」
      為執行名義，且依債務人聲請清算狀記載可知，除債權人
      花旗銀行聲請強制執行外，並無其他債權人以本院99年度
      司執消債更字第32號裁定認可之更生方案為執行名義對其
      強制執行，此經本院依職權調取臺灣嘉義地方法院107年
      度司執字第26714號執行卷宗審閱無訛。債權人花旗銀行
      既然未依消債條例第74條第1項之規定，以債務人未依更
      生條件履行，而以「經法院裁定認可確定後之更生方案」
      為執行名義為強制執行，揆諸首揭法條、立法理由及說明
      ，債務人自無從依消債條例第74條第2項之規定，聲請裁
      定開始清算程序。是本件清算之聲請，核與消債條例第74
      條之規定不符，且屬無從補正，應予駁回。
四、爰依消債條例第15條，民事訴訟法第95條、第78條，裁定如
    主文。
中　　華　　民　　國　　111 　年　　3 　　月　　23　　日
                  民事第五庭  法  官　張麗娟
以上正本係照原本作成。
如不服本裁定應於送達後10日內向本院提出抗告狀（須附繕本）
，並繳納抗告費新臺幣1,000元。
中　　華　　民　　國　　111 　年　　3 　　月　　23　　日
                              書記官　高培馨